臺灣新竹地方法院刑事判決
109年度易字第344號
公  訴  人  臺灣新竹地方檢察署檢察官
被      告  邱瑞國



上列被告因違反毒品危害防制條例案件，經檢察官提起公訴（ 
109年度毒偵字第186號），本院判決如下：
    主  文
本件公訴不受理。
    理  由
一、公訴意旨略以：被告甲○○前於民國105年間因施用第二級毒
    品案件，經臺灣桃園地方法院以106年度審易字第588號判決
    判處有期徒刑7月、7月，應執行有期徒刑1年1月確定（不構
    成累犯）；另於104年間因竊盜案件，經本院以104年度竹北
    簡字第210號判決判處有期徒刑4月確定，並於105年7月6日
    執行完畢（構成累犯）。詎其仍不思悔改，復基於施用第二
    級毒品之犯意，於108年10月10日上午8時許，在其位於新竹
    縣○○鎮○○街0號之住處，以將第二級毒品甲基安非他命置於
    玻璃球內燒烤後吸食其煙霧之方式，施用甲基安非他命1次
    。嗣於108年10月13日上午9時33分許，因另案為警通知到場
    說明，並經警徵得其同意採集尿液送驗，結果呈安非他命及
    甲基安非他命陽性反應，始悉上情。因認被告涉犯毒品危害
    防制條例第10條第2項之施用第二級毒品罪嫌等語。
二、按起訴之程序違背規定者，應諭知不受理之判決，並得不經
    言詞辯論為之。刑事訴訟法第303 條第1 款、第307 條分別
    定有明文。又此所稱之起訴之程序違背規定，係指檢察官提
    起公訴之訴訟行為於程序上有違法律之規定而言。而提起公
    訴之訴訟行為是否於程序上有違法律規定，原則上，固是以
    起訴時所存在之事項及法律規定為判斷，惟檢察官起訴後始
    發生之情事變更事由，致法院不能為實體審理及判決亦屬「
    起訴之程序違背規定」。次按毒品危害防制條例第20條於10
    9 年1 月15日經總統公布修正，而於同年7 月15日生效施行
    ，該條第1 項規定：「犯第10條之罪者，檢察官應聲請法院
    裁定，或少年法院（地方法院少年法庭）應先裁定，令被告
    或少年入勒戒處所觀察、勒戒，其期間不得逾2 月」，同條
    第3 項則規定：「依前項規定為觀察、勒戒或強制戒治執行
    完畢釋放後，3 年後再犯第10條之罪者，適用前二項之規定
    」。又毒品危害防制條例108 年12月17日修正之條文施行前
    犯第10條之罪之案件，於修正施行後，依下列規定處理：（
    一）偵查中之案件，由檢察官依修正後規定處理。（二）審
    判中之案件，由法院或少年法院（地方法院少年法庭）依修
    正後規定處理；依修正後規定應為不起訴處分或不付審理之
    裁定者，法院或少年法院（地方法院少年法庭）應為免刑之
    判決或不付審理之裁定。（三）判決確定尚未執行或執行中
    之案件，適用修正前之規定，毒品危害防制條例第35條之1 
    亦有明文。而現行毒品危害防制條例認施用毒品者具有「病
    患性犯人」特質，強調「治療勝於處罰」、「醫療先於司法
    」，應以「3年」為期，建立「定期治療」之模式，準此，
    毒品危害防制條例第20條第3 項規定中所謂「3 年後再犯」
    ，只要本次再犯（不論修正施行前、後）距最近1 次觀察、
    勒戒或強制戒治執行完畢釋放，已逾3 年者，即該當之，不
    因其間有無犯毒品危害防制條例第10條之罪經起訴、判刑或
    執行而受影響（最高法院109 年度台上大字第3826號裁定意
    旨參照）。
三、經查，被告前(1)於87年間，因施用毒品案件，經臺灣苗栗
    地方法院裁定送觀察、勒戒，認無繼續施用毒品傾向，而於
    87年7月29日釋放出所，並經臺灣苗栗地方檢察署檢察官以8
    7年度偵字第2926號為不起訴處分確定。(2)又於87年間，因
    施用毒品案件，經臺灣桃園地方法院（下稱桃園地院）以87
    年度毒聲字第1228號裁定送觀察、勒戒後，因認有繼續施用
    毒品傾向，嗣經桃園地院以87年度毒聲字第1751號裁定令入
    戒治處所施以強制戒治，復經桃園地院以88年度毒聲字第19
    99號裁定停止戒治，於88年4月22日停止戒治出所，並付保
    護管束，迄至88年9月10日保護管束期滿未經撤銷，視為強
    制戒治期滿執行完畢，並經臺灣桃園地方法院檢察署檢察官
    以90年度戒偵字第120號為不起訴處分確定等情，有臺灣高
    等法院被告前案紀錄表1 份、在監在押全國紀錄表1 紙在卷
    可參，足認公訴意旨所認被告施用第二級毒品之犯行，距被
    告於前案觀察勒戒執行完畢釋放後，已逾3年，依前開規定
    及說明，即該當修正後毒品條例第20條第3項「3年後再犯」
    之規定，應依修正後毒品條例第20條第3項、現行毒品條例
    第24條等規定，由檢察官基於一次性之整體規劃而重啟處遇
    程序，視被告個案情形，是否適合「觀察、勒戒或強制戒治
    」或給予「附命完成戒癮治療緩起訴處分」之機會。從而，
    檢察官就本件被告施用第二級毒品犯行，依修正前毒品條例
    之規定提起公訴，於修正施行前已繫屬於本院，起訴程序固
    未違背當時規定，惟其後因新法修正施行，依修正後毒品條
    例之規定，本件已不得追訴，檢察官逕予提起公訴，法院自
    無從替代檢察官為上開合義務性之裁量處遇，應認本件起訴
    程序違背規定，揆諸前揭規定，爰不經言詞辯論，逕為諭知
    不受理之判決。
據上論斷，應依刑事訴訟法第303 條第1 款、第307 條，判決如
主文。
本案經檢察官黃翊雯提起公訴。
中　　華　　民　　國　　110 　年　　1 　　月　　25　　日
                  刑事第十一庭  法　官　李毓華
以上正本證明與原本無異。
如不服本判決應於收受判決後20日內向本院提出上訴書狀，並應
敘述具體理由。其未敘述上訴理由者，應於上訴期間屆滿後20日
內向本院補提理由書(均須按他造當事人之人數附繕本)「切勿逕
送上級法院」。
中　　華　　民　　國　　110 　年　　1 　　月　　26　　日
                                書記官　張懿中